【裁判字號】    97,交訴,142
【裁判日期】    980310
【裁判案由】    業務過失致死
【裁判全文】
臺灣臺北地方法院刑事判決             97年度交訴字第142號
公  訴  人  臺灣臺北地方法院檢察署檢察官
被      告  乙○○
上列被告因業務過失致死案件，經檢察官提起公訴（九十七年度
偵字第二一五七三號），本院判決如下：
    主    文
乙○○從事業務之人，因業務上之過失致人於死，處有期徒刑拾
月。
    犯罪事實
一、乙○○係以駕駛營業用小客車為業，為從事駕駛業務之人，
    於民國九十七年九月五日晚上八時二十分許，駕駛其所有車
    牌號碼三三一—ＭＬ號營業用小客車，沿臺北市○○○路○
    段由西往東方向行駛內側第二車道，行經臺北市松山區○○○路○段與三民路口時，本應注意汽車行駛時，駕駛人應注
    意車前狀況，並隨時採取必要之安全措施，汽車行駛至交岔
    路口，其行進、轉彎，應遵守燈光號誌，且汽車行經行人穿
    越道，遇有行人穿越時，無論有無交通指揮人員指揮或號誌
    指示，均應暫停讓行人先行通過。而依當時為天候晴，夜間
    有照明，道路路面狀況乾燥，無缺陷，無障礙物，且視距良
    好之市區○○道路，並無不能注意之情況，竟疏未注意車前
    狀況，違反號誌管制即貿然闖越紅燈直行，且未於行近行人
    穿越道前減速慢行，並暫停讓行人先行通過，適有徐超凡自
    臺北市松山區○○○路○段由北往南方向穿越行人穿越道，
    乙○○因而煞避不及，致使其所駕駛之上開營業小客車前車
    頭撞擊徐超凡右側腰部，徐超凡因而彈起，頭部再撞擊乙○○上開營業小客車前擋風玻璃，受有頭部鈍傷顱內骨折而顱
    內出血之傷害，經救護車緊急送往國軍松山總醫院急救，仍
    於翌日（同年月六日）晚上九時五分因中樞神經休克不治死
    亡。嗣經路人辛○○及甲○○分別報警處理，於前往處理車
    禍事故之警員庚○○到達現場處理時，乙○○在場並於有偵
    查權限之警員未發覺其姓名與犯罪情節之前，主動供出自己
    之年籍與肇事經過而接受裁判。
二、案經徐超凡之配偶己○○、子丁○○訴由臺北市政府警察局
    松山分局報請臺灣臺北地方法院檢察署檢察官偵查起訴。
    理      由
壹、證據能力部分：
  一、按除顯有不可信之情況外，從事業務之人於業務上或通常
      業務過程所須製作之紀錄文書、證明文書得為證據，刑事
      訴訟法第一百五十九條之四第二款定有明文。經查，國軍
      松山總醫院急診病歷摘要、國軍松山總醫院急診護理紀錄
      單、國軍松山總醫院特別護理記錄、國軍松山總醫院護理
      記錄、國軍松山總醫院加護中心特殊護理記錄、國軍松山
      醫院心肺復甦術（ＣＰＲ）醫療紀錄及國軍松山總醫院醫
      囑單均為從事業務之人於業務上所須製作之紀錄文書，可
      信度甚高，復查無顯有不可信之情況，依前開刑事訴訟法
      第一百五十九條之四第二款之規定，自均得為證據。
  二、按被告以外之人於審判外之言詞或書面陳述，除法律有規
      定者外，不得作為證據。被告以外之人於審判外之陳述，
      雖不符前四條之規定，而經當事人於審判程序同意做為證
      據，法院審酌該言詞陳述或書面陳述作成時之情況，認為
      適當者，亦得為證據。當事人、代理人或辯護人於法院調
      查證據時，知有刑事訴訟法第一百五十九條第一項不得為
      證據之情形，而未於言詞辯論終結前聲明異議者，視為有
      前項之同意，刑事訴訟法第一百五十九條第一項、第一百
      五十九條之五分別定有明文。查，本院認定事實所憑之證
      據，部分屬傳聞證據，惟檢察官及被告乙○○均未於本院
      言詞辯論終結前聲明異議，本院審酌該等言詞或書面陳述
      作成之情況，並無非出於任意性或不正取供，或違法或不
      當情事，且客觀上亦無不可信之情況，堪認為適當，依刑
      事訴訟法第一百五十九條之五第二項規定，均得作為證據
      ，先予敘明。
貳、實體部分：
  一、訊據被告固坦承其於前開時間、地點，駕駛車牌號碼三三
      一—ＭＬ號營業用小客車，行經臺北市松山區○○○路○
      段與三民路口時，因疏未注意車前狀況，致使其所駕駛之
      上開營業小客車前車頭撞擊被害人徐超凡右側腰部，被害
      人徐超凡因而彈起，頭部再撞擊其上開營業小客車前擋風
      玻璃，受有頭部鈍傷顱內骨折而顱內出血之傷害，經送醫
      急救後，仍因中樞神經休克不治死亡等事實，惟否認有何
      未遵守號誌管制情事，辯稱：伊沒有闖紅燈，伊是跟著前
      面的車在走，伊有注意燈號，是綠燈云云。經查：
  （一）被告係以駕駛營業用小客車為業，於前開時間，駕駛其
        所有車牌號碼三三一—ＭＬ號營業用小客車，沿臺北市
        ○○○路五段由西往東方向行駛內側第二車道，行經臺
        北市松山區○○○路○段與三民路口時，適有被害人徐
        超凡自臺北市松山區○○○路○段由北往南方向穿越行
        人穿越道，被告因煞避不及，致使其所駕駛之上開營業
        小客車前車頭撞擊被害人徐超凡右側腰部，被害人徐超
        凡因而彈起，頭部再撞擊被告上開營業小客車前擋風玻
        璃，受有頭部鈍傷顱內骨折而顱內出血之傷害，經救護
        車緊急送往國軍松山總醫院急救，仍於翌日晚上九時五
        分因中樞神經休克不治死亡等事實，業據被告於警詢、
        偵查及本院審理時坦承不諱，核與告訴人己○○、丁○○於警詢時指訴情節相符，復經證人即本案臺北市政府
        消防局現場救護人員戊○○、甲○○、辛○○、庚○○
        於本院審理時證述綦詳，並有臺北市○○○○○道路交
        通事故現場圖、臺北市政府警察局松山分局交通分隊交
        通事故談話紀錄表、臺北市政府警察局松山分局交通分
        隊道路交通事故補充資料表、交通事故現場照片、車輛
        毀損照片、臺灣臺北地方法院檢察署相驗屍體證明書、
        臺灣臺北地方法院檢察署檢驗報告書、相驗照片、國軍
        松山總醫院急診病歷摘要、國軍松山總醫院急診護理紀
        錄單、國軍松山總醫院特別護理記錄、臺北市政府消防
        局救護紀錄表、國軍松山總醫院護理記錄、國軍松山總
        醫院加護中心特殊護理記錄、國軍松山醫院心肺復甦術
        （ＣＰＲ）醫療紀錄、國軍松山總醫院醫囑單、臺北市
        政府消防局九十七年十一月四日北市消指字第○九七三
        四六四八六○○號函等件在卷可資佐證。
  （二）又被告於上開時間、地點，駕駛前揭營業小貨車，沿臺
        北市○○○路○段由西往東方向行駛內側第二車道，行
        經臺北市松山區○○○路○段與三民路口時，疏未注意
        車前狀況，違反號誌管制即貿然闖越紅燈直行，且未於
        行近行人穿越道前減速慢行，並暫停讓行人先行通過，
        適有被害人徐超凡自臺北市松山區○○○路○段由北往
        南方向穿越行人穿越道，被告因煞避不及，致使其所駕
        駛之上開營業小客車前車頭撞擊被害人等事實，業據證
        人甲○○於本院九十七年十一月二十五日審判期日中證
        稱：九十七年九月五日晚上八時許，伊有在三民路與和
        平東路口和朋友聊天，當天晚上八時二十一分許有發生
        車禍，伊有用行動電話0000000000號報案，
        當時伊是先聽到一聲巨響，然後走過去到圓環的地方，
        有聽路人描述老人家是在過斑馬線的時候被撞擊等語，
        復經證人辛○○於本院同一審判期日中證稱：伊在九十
        七年九月五日晚上八時二十三分有以行動電話0000
        000000號撥打一一九報案。那時候伊距離死者大
        概是兩臺車的距離，有看到一臺計程車撞到老人家，老
        人家走在斑馬線上的時候被撞等語明確，又經證人丙○○於本院九時七年十二月十二日審判期日中證稱：伊於
        九十七年九月五日晚上八時二十分，在三民路和民生東
        路交叉口，星巴客咖啡前面廣場，面對星巴客咖啡，背
        對馬路擺地攤時，聽到「碰」一聲巨響，就身體往左後
        方轉一百三十五度左右，用左眼往後看，看到一個人躺
        在馬路邊，一臺計程車撞到老伯伯，伊馬上抬頭往伊正
        後方看紅綠燈，當時民生東路方向是紅燈，也就是汽車
        從民生東路來的話，就是遇到紅燈等語無訛，並有臺北
        市政府警察局九十七年十月三十一日北市警勤字第○九
        七三四六五三九○○號函及其檢附臺北市政府警察局指
        揮中心受理一一○報案紀錄單一份附卷可參。參酌臺北
        市松山區○○○路○段與三民路口之路口交通號誌預設
        時制為「圓環清道四時相」方式運作，第一時相為民生
        東路東西雙向通行（此時行人可利用南北兩側行穿線穿
        越三民路），第二時相為圓環環內清道時間（此時各向
        行人紅燈），第三時相為三民路南北雙向通行（此時行
        人可利用東西兩側行穿線穿越民生東路），第四時相為
        圓環環內清道時間（此時各向行人紅燈），九十七年九
        月五日（星期五）十九時至二十三時號誌週期為一百五
        十秒，第一時相七十秒，第二時相十秒，第三時相六十
        秒，第四時相十秒（以上各時相均內含黃燈三秒、全紅
        清道時間二秒）；又依該路口運作情形，當民生東路東
        西雙向顯示行車綠燈或黃燈時，東西兩側南北行穿線行
        人專用號誌為紅燈；當東西兩側南北行穿線行人專用號
        誌顯示綠燈時，民生東路東西雙向行車號誌亦為紅燈一
        節，有臺北市交通管制工程處九十七年九月十八日北市
        交工控字第○九七三○二九○二○○號函、九十七年十
        一月七日北市交工控字第○九七三四六六二九○○號函
        共二份在卷可稽，足認被害人徐超凡當時行向之交通號
        誌確係綠燈，被告行向之交通號誌應為紅燈，是被告行
        至上開交岔路口，於號誌標示紅燈時，未注意車前狀況
        即貿然前進，且行近行人穿越道前未減速慢行，暫停讓
        被害人徐超凡先行通過一節，堪予認定。
  （三）被告雖以前開情詞置辯，惟與證人丙○○於本院前開審
        判期日中證述不合，且被告於九十七年九月七日偵查時
        供稱：伊的前面是一部公車，伊的直覺伊是綠燈，伊就
        直接往前走等語，則被告既自承其係跟隨前車（公車）
        前進，其究竟有無注意自身車行方向之燈光號誌自非無
        疑，是被告前開所辯顯屬卸責之詞，不足採信。
  （四）按汽車行駛時，駕駛人應注意車前狀況及兩車併行之間
        隔，並隨時採取必要之安全措施；汽車行駛至交岔路口
        ，其行進、轉彎，應遵守燈光號誌或交通指揮人員之指
        揮，遇有交通指揮人員指揮與燈光號誌並用時，以交通
        指揮人員之指揮為準；且汽車行經行人穿越道，遇有行
        人穿越時，無論有無交通指揮人員指揮或號誌指示，均
        應暫停讓行人先行通過，道路交通安全規則第九十四條
        第三項、第一百零二條第一項第一款及第一百零三條第
        二項分別定有明文。本件被告為營業用小客車駕駛人，
        於上開時間、地點，駕駛營業小客車，行經臺北市松山
        區○○○路○段與三民路口時，自應遵守前揭道路交通
        安全規則之規定，且依當時為天候晴，夜間有照明，道
        路路面狀況乾燥，無缺陷，無障礙物，且視距良好之市
        區○○道路，並無不能注意之情況，竟疏未注意車前狀
        況，違反號誌管制即貿然闖越紅燈直行，且未於行近行
        人穿越道前減速慢行，並暫停讓行人先行通過，致使其
        所駕駛之上開營業小客車前車頭撞擊被害人徐超凡右側
        腰部，被害人徐超凡因而彈起，頭部再撞擊被告上開營
        業小客車前擋風玻璃，其對本件事故之發生有過失甚為
        明確。
  （五）再者，被告因閃避不及，致使其所駕駛上開營業小客車
        前車頭撞擊被害人徐超凡右側腰部，被害人徐超凡因而
        彈起，頭部再撞擊被告上開營業小客車前擋風玻璃，造
        成被害人徐超凡受有頭部鈍傷顱內骨折而顱內出血之傷
        害，經救護車緊急送往國軍松山總醫院急救，仍因中樞
        神經休克不治死亡，是被害人徐超凡之死亡結果與被告
        之過失行為間亦有相當因果關係。
  （六）綜上所述，被告所辯無非推諉卸責之詞，不足採信。本
        件事證明確，被告犯行堪予認定，應依法論科。
  二、被告係以駕駛營業用小客車為業，為從事駕駛業務之人，
      核被告所為，係犯刑法第二百七十六條第二項業務過失致
      死罪。被告為汽車駕駛人，行經行人穿越道不依規定讓行
      人優先通行，因而致被害人徐超凡死亡，依法應負刑事責
      任，應依道路交通管理處罰條例第八十六條第一項規定，
      加重其刑至二分之一。又被告於肇事後，警員前往現場處
      理時，在其上開犯行未為任何有偵查犯罪職權之公務員已
      知悉前，不逃避接受裁判而當場向警員自首，承認其為肇
      事人一節，業經證人庚○○於本院九十七年十一月二十五
      日審判期日中到庭結證明確，是被告既已向該管公務員申
      述犯罪事實，而不逃避接受裁判，已合於刑法第六十二條
      前段所定對於未發覺之犯罪自首而接受裁判之要件，應依
      該條規定減輕其刑，並依法先加後減。爰審酌被告並無前
      科，素行良好，此有臺灣高等法院被告前案紀錄表一份在
      卷可憑，惟身為職業駕駛人，注意能力應較一般人為高，
      對於交通法規，亦應較常人嫻熟，竟未能善盡駕駛注意義
      務，因一時貪便，疏未遵守號誌管制因而肇事，導致被害
      人徐超凡因而喪失寶貴之生命，應予非難，犯後固坦承有
      業務過失致死之犯行，惟否認有未遵守號誌管制之情事，
      態度不佳，且迄今未能與被害人就民事賠償達成和解等一
      切情狀，認公訴人具體求刑之有期徒刑二年，尚嫌過重，
      爰量處如主文所示之刑，以資懲儆。
據上論斷，應依刑事訴訟法第二百九十九條第一項前段，刑法第
二百七十六條第二項、第六十二條前段，道路交通管理處罰條例
第八十六條第一項，刑法施行法第一條之一第一項、第二項前段
，判決如主文。
本案經檢察官黃兆揚到庭執行職務
中    華    民    國  九十八  年    三    月    十    日
                   臺灣臺北地方法院交通法庭
                       審判長法  官  張永宏
                             法  官  林晏如
                             法  官  雷淑雯
以上正本證明與原本無異。
如不服本判決，應於判決送達後十日內，向本院提出上訴狀。（
應抄附繕本）。告訴人或被害人如對於本判決不服者，應具備理
由請求檢察官上訴，其上訴期間之計算係以檢察官收受判決正本
之日期為準。
                             書記官  胡詩唯
中    華    民    國  九十八  年    三    月    十    日
附錄本案論罪科刑法條全文
中華民國刑法第二百七十六條（過失致死罪）
因過失致人於死者，處二年以下有期徒刑、拘役或二千元以下罰
金。
從事業務之人，因業務上之過失犯前項之罪者，處五年以下有期
徒刑或拘役，得併科三千元以下罰金。


司法院資訊處製作；財團法人民間司法改革基金會備份。
